【裁判字號】    92,判,127
【裁判日期】    920129
【裁判案由】    綜合所得稅
【裁判全文】
最  高  行  政  法  院  判  決                    九十二年度判字第一二七號
    原      告  甲○○
    訴訟代理人  李耀魁
    被      告  財政部臺灣省南區國稅局
    代  表  人  許虞哲
右當事人間因綜合所得稅事件，原告不服行政院中華民國八十六年十二月十日台八十
六訴字第四八四二四號再訴願決定，提起行政訴訟。本院判決如左︰
    主  文
原告之訴駁回。
訴訟費用由原告負擔。
    事  實
緣原告配偶鄧鼎發於民國七十九年七月至八十一年六月間與蕭正忠等人以「皇維商務
公司」名義，仿效多層次傳銷方式，經營寄放賭博性電動玩具牟利，經臺灣臺南地方
法院檢察署（下稱臺南地檢署）查獲，移由被告據以核定鄧鼎發七十九、八十及八十
一年度其他所得為九、○○○、○○○元、一八、○○○、○○○元及九、○○○、
○○○元，歸課原告各該年度綜合所得稅。並以原告未辦理七十九、八十年度綜合所
得稅結算申報及辦理八十一年度綜合所得稅結算申報時，漏報本人營利、利息及其配
偶其他所得，核定七十九、八十、八十一年度漏稅額分別為三、一一七、七七一元、
六、九三三、八○二元、三、二七三、二七六元，依行為時所得稅法第一百十條第一
項及第二項規定，分別處以罰鍰計七十九年度三、○四一、三○○元、八十年度六、
九三三、八○○元及八十一年度一、六三六、三○○元。原告不服，申請復查，未獲
變更，一再訴願，遞遭決定駁回，遂提起行政訴訟。茲摘敘兩造訴辯意旨於次：
原告起訴意旨及補充理由略謂︰按稽徵機關審理稅法事件，對違章事實之認定，應採
真實發現主義，參照刑事訴訟法第一百五十六條第二項：「被告之自白，不得作為有
罪判決之唯一證據，仍應調查其他必要證據，以察其是否與事實相符。」規定辦理。
財政部七十七年十二月二十九日台財訴第七七一一二九九二七號函送財稅救濟案例通
報提要表規定：「違章案件之審查，除取具談話筆錄（認諾書）外，仍應進一步調查
其他應補強證據，以察其是否與事實翔符，藉資加強稽徵之正確公允，並保護人民權
益。」行政法院三十二年判字第十六號、三十九年判字第二號、六十一年度判字第七
○號判例亦分別示明：「行政官署對於人民有所處罰必須確實證明其違法之事實，倘
所提出之證據自相矛盾不能確實證明違法事實之存在，其處罰即不能認為合法。」「
當事人主張事實，須負舉證責任，倘所提出之證據，不足為其主張事實之證明，自不
能認其主張之事實為真實。又行政官署對於人民有所處罰，必須確實證明其違法之事
實。倘不能確實證明違法事實之存在，其處罰即不能認為合法。」「當事人主張事實
，須負舉證責任，倘所提出之證據，不足為其主張事實之證明，自不能認其主張之事
實為真實。又行政官署對於人民有所處罰，必須確實證明其違法之事實。倘不能確實
證明違法事實之存在，其處罰即不能認為合法。」本件被告以原告配偶鄧鼎發為寄放
電玩之下線（或稱推廣業務之業務員），以每星期每台賭資收入四、○○○元，推定
三百台每月賭資四、八○○、○○○元，認定原告配偶可取得四分之一即一、二○○
、○○○元外，另以寄放三百台之股東可再分得四分之一之百分二十五，即三○○、
○○○元，其所得每月一、五○○、○○○元，係計算錯誤。查原告之配偶僅係提供
機台供下線寄放賭博性電玩之股東，乃仿多層次傳銷方式經營，只提供機台及有關機
件，供下線推廣寄放業務之個人覓店家寄放（下線可能有二─三層次），其電玩收入
之二分之一歸寄放之店家，四分之一歸下線推廣寄放業務之個人分取，其餘四分之一
即一、二○○、○○○元始由提供機台及有關機件投資者平分。原告配偶與其餘人等
共四人係機台投資者，只提供機台與零件給業務推廣之個人寄放，未參與下線推廣、
覓店家寄放業務，仿效多層次傳銷方式，中心所抽取提供機台及機件部分為總收入之
四分之一，每年約三、六○○、○○○元，其計算分成比率在臺南市刑警調查筆錄列
明有案可循。原告配偶八十五年五月三日及五月九日在被告處接受調查時，承認每月
抽取賭博性電玩之所得，每月二一○、○○○元（每年二、六二○、○○○元經營二
年約五、二四○、○○○元），係扣除成本費用後之餘額，與原筆錄說明事實相當。
被告推定計算之佣金，多計算下線各層推廣業務店家寄放者分得之四分之一，每月一
、二○○、○○○元，該部分下線收入，非原告所有。而原告配偶提供機台給下線陳
世強等人寄放賭博性電玩，各下線（寄放電玩之人）由原告配偶分得下線應得之賭資
收入（即總收入四分之一之一、二○○、○○○元部分），亦經被告查明補徵綜合所
得稅處罰有案，其課稅情形被告有案可查，原告配偶確只提供機台給下線經營賭博性
電玩具，寄放電玩之下線收入，已對下線課稅，又計入原告所得，顯重複課稅。多層
次傳銷方式，下線自寄放之店家收取總收入之二分之一（即二、四○○、○○○元）
應全數繳回中心，再由中心保留其中半數（即一、二○○、○○○元）依比例分配各
股東外，其餘一、二○○、○○○元發交寄放電玩之人部分，交由提供機台之人轉發
。原告配偶在臺南市刑警隊筆錄，承諾一、五○○、○○○元賭資利潤，係指提供機
台三○○台寄放，收取轉發下線應得一、二○○、○○○元及提供機台投資股東抽佣
三○○、○○○元，兩者合計數而言。其中下線應得一、二○○、○○○元均已轉發
，各該下線亦經被告依分得之電玩之賭資，補徵下線八十、八十一年度綜合所得稅（
原告無法取得資料，請被告依補徵資料查明）。被告未查明事實，將原告配偶認定為
經營寄放電玩之人（下線）將其收入加計所得，重複計算。再查財政部八十一年二月
二十日台財稅第八一○七五九七六三號函雖規定：「納稅義務人經查獲經營六合彩賭
博之收入，其未經沒入部分．．．合併課徵所得稅。」惟賭博究屬不正當行業，原在
取締之列，依租稅法理不應予課徵所得稅（前直接稅處二十六年四月二十一日處第二
○三號訓令參照）。系爭賭博收入，原應依刑法規定予以沒入，非行為人之所得，非
現行所得稅法之課稅標的，原處分及一再訴願決定以系爭賭資為課稅標的而適用法規
，顯有錯誤。退一步言，系爭賭資即令係課稅標的，原告自復查起即一再舉證主張原
告配偶僅以股東身分取得賭資，被告不予採信，無非以原告及配偶之申報所得與取得
之財產不相當及原告配偶未提示整個組織各層名單、寄放情形等資料為據。惟據被告
引用之歸戶財產查詢清單顯示，原告及配偶於系爭寄放賭博性電玩期間內（七十九年
七月至八十一年十二月），取得之土地及房屋僅有十二筆，非被告所稱二十七筆，總
價僅二、三六九、○二○元，遠小於原告在該期間內申報之所得六、七二○、○○○
元，被告指摘顯有錯誤。況以七十九年至八十四年計（被告未說明何以計至八十四年
），取得土地及房屋雖達二十五筆（非二十七筆），但其中八十年十一月二十八日取
得之土地十筆為原告所住房屋坐落基地之應有部分，總價僅四八六、七二○元，八十
四年十一月十五日取得之土地十筆亦為應有部分，總價只九七三、一二○元。縱不論
被告採推計方法課稅，不符課稅證據法則，原處分及一再訴願決定指摘：「然其配偶
及原告名下土地及房屋達二十七筆，多數為近年取得，購置資產與所得申報情形顯不
相當，應與賭博獲利有關。」即為錯誤。被告答辯狀指陳，應由原告提供下線名單，
顯係對原告主張僅以股東身分取得股東分紅乙節，已無爭議。而查原處分卷內早已列
有下線名單，原告於起訴狀復提出下線名單，可供查核。末查原告配偶提供機台由下
線寄放電玩，自下線各層寄放經營實績，抽取佣金，其抽佣方式係比照多層次傳銷事
業參加人員提供勞務，按下線實績抽取補助費，經營中需負擔各層連絡之旅費、人事
費、組件費、電話費等經營上必要成本或必要費用，依財政部八十三年三月十日台財
稅第八三一五八七二三七七號函釋：「(三)個人參加部分．．．２個人參加人因下層直
銷商．．．累積金額達一定標準．．．取得之業績獎金或各種補助費，係屬佣金收入
，得依所得稅法第十四條第一項第二類規定，減除直接必要之費用後之餘額為所得額
，納稅義務人如未依法辦理結算申報或未依法記帳及保存憑證，或未能提供證明所得
額之帳簿文據者，可適用本部核定各該年度經紀人費用率計算其必要費用．．．」本
件參加經營電玩抽取賭資佣金，其必要成本費用，應按經紀人認列必要費用。被告指
稱系爭所得係原告配偶寄放賭博性電動玩具所取得之賭資利潤，非屬經紀人之酬勞，
不得依財政部頒訂經紀人費用核算必要費用云云，惟被告八十五年三月十八日南區國
稅審三字第八五○一四八○四○號函：上下線股東分得之獎勵金，依財政部規定課徵
綜合所得稅。所稱財政部規定係指前述八三一五八七二三七七號函釋，有被告法務科
八十五年三月十三日簽呈為據，被告答辯理由否准適用該函規定減除必要費用，自相
矛盾。本件既有上開財政部函釋之適用，被告復命原告提供系爭年度所有帳簿及憑證
等相關資料供核，即與該函釋規定不合。綜計原告配偶每月取得股東分紅大約二一○
、○○○元，減除必要費用百分之二十，應申報所得為每月一六八、○○○元，寄放
三○○台賭博性電玩所得合計七十九年度一、○○八、○○○元、八十年度二、○一
六、○○○元、八十一年度一、○○八、○○○元。被告計算顯有錯誤，一再訴願決
定遞予維持，亦有不法，請均予撤銷，令被告重為核定，以解民難等語。
被告答辯意旨略謂：按「納稅義務人經查獲經營六合彩賭博之收入，其未經沒入部分
，核屬所得稅法第十四條第一項第九類之其他所得，應以其收入額減除成本及必要費
用後之餘額為所得額，合併課徵綜合所得稅。」財政部八十一年二月二十日台財稅第
八一○七五九七六三號函釋有案。本件原告配偶寄放賭博性電玩獲取賭資利潤為其所
不否認，經依據臺南地檢署檢察官八十四年度偵字第六八一三號起訴書及鄧鼎發、蕭
正忠於臺南刑警隊之筆錄與鄧鼎發八十五年五月九日於被告處之筆錄，原告配偶與蕭
正忠自七十九年七月間起以「皇維商務公司」名義，仿效多層次傳銷方式，經營寄放
賭博性電動玩具（俗稱雪豹小瑪琍），其地點已擴展分佈至臺南縣（市）、高雄縣（
市）、屏東縣（市）等地，鄧鼎發供述經營電玩台數三○○台，蕭正忠供述每台每星
期賭資四、○○○元，每月賭資四、八○○、○○○元計算，其中二分之一由店家取
得，而鄧鼎發可取得四分之一即一、二○○、○○○元，再加上鼎發係百分之五十股
東，分紅百分之二十五即其餘四分之一賭資，鄧鼎發分紅三○○、○○○元，其所得
應可達一、五○○、○○○元，與其於臺南市刑警隊承諾一、五○○、○○○元至二
、○○○、○○○元賭資利潤相當。原告雖主張其配偶只是提供機台給下線，卻未提
示整個組織各層名單及寄放情形等資料，以實其說，要難推翻前述原先之自白。至其
主張扣除必要成本及費用乙節，依鄧鼎發八十四年七月廿六日於臺南市刑警隊供述平
均一個月可以得到一、五○○、○○○元至二、○○○、○○○元之賭資利潤，並敘
明銀行轉帳紀錄之金額不止此數，因為尚須扣除百分之三之中心運轉金及零件進修費
。被告於復查時函請原告於八十五年十月十五日提供系爭年度所有帳簿及憑證、相關
資料供核，原告迄未提供。另主張配偶鄧鼎經營賭博性電動玩具，自下線各層寄放經
營實績，抽取佣金，經營中需負擔各層聯絡之旅費等必要成本及費用未減除云云，惟
原告無法提供下線參加人員及相關成本、費用，無法證明系爭所得尚有成本及費用未
減除。再者，系爭所得係鄧鼎發寄放賭博電玩所牟取之賭資利潤，非屬經紀人之酬勞
，無法依財政部頒訂經紀人費用率核算必要費用。至原告之配偶從事寄放賭博性電動
玩具取有賭資利潤為鄧鼎發於臺南市刑警隊所供述，所作之自白亦為課稅證據之一，
若要推翻原先之自白，需負舉證責任。原告無法提供相關證據，是原核定鄧鼎發其他
所得七十九、八十及八十一年度分別為九、○○○、○○○元、一八、○○○、○○
○元及九、○○○、○○○元，歸課其各該年度綜合所得稅。又原告未辦理七十九、
八十年度綜合所得稅結算申報或合併申報八十一年度前述其他所得，被告核定原告漏
報課稅所得額七十九、八十、八十一年度課稅所得額九、一二三、六八二元、一八、
九巷三五、七九八元及九、○○二、二五八元，分別逃漏所得稅七十九年度三、一一
七、七七一元，八十年度七、○三三、○二四元，減前次已裁罰漏稅額九九、二二二
元，尚逃漏所得稅六、九三三、八○二元，八十一年度三、二七三、二七六元。被告
依行為時所得稅法第一百十條第一項及第二項規定，分別處以罰鍰七十九年度三、○
四一、三○○元、八十年度六、九三三、八○○元及八十一年度一、六三六、三○○
元，並無不合。原告之訴為無理由，請駁回原告之訴等語。
    理  由
本件被告代表人業已更換，被告陳明由新代表人許虞哲承受訴訟，於法無違，應予准
許，合先敘明。次按「個人之綜合所得總額，以其全年左列各類所得合併計算之：．
．．第八類：其他所得：不屬於上列各類所得之所得，以其收入額減除成本及必要費
用後之餘額為所得額。」「稅義務人已依本法規定辦理結算申報，但對依本法規定應
申報課稅之所得額有漏報或短報情事者，處以所漏稅額兩倍以下之罰鍰。」「納稅義
務人未依本法規定自行辦理結算申報，而經稽徵機關調查，發現有依本法規定課稅之
所得額者，除依法核定補徵應納稅額外，應照補徵稅額，處三倍以下之罰鍰。」為行
為時所得稅法第十四條第一項第九類及第一百十條第一項、第二項所規定。本件原告
配偶鄧鼎發於七十九年七月至八十一年六月間與蕭正忠等人以「皇維商務公司」名義
，仿效多層次傳銷方式，經營寄放賭博性電動玩具牟利，經臺南地檢署查獲，移由被
告據以核定鄧鼎發七十九、八十及八十一年度其他所得為九、○○○、○○○元、一
八、○○○、○○○元及九、○○○、○○○元，歸課原告各該年度綜合所得稅。並
以原告未辦理七十九、八十年度綜合所得稅結算申報及辦理八十一年度綜合所得稅結
算申報時，漏報本人營利、利息及其配偶其他所得，核定七十九、八十、八十一年度
漏稅額分別為三、一一七、七七一元、六、九三三、八○二元、三、二七三、二七六
元，依行為時所得稅法第一百十條第一項及第二項規定，分別處以罰鍰計七十九年度
三、○四一、三○○元、八十年度六、九三三、八○○元及八十一年度一、六三六、
三○○元。原告不服，申經復查結果，以依據臺南地檢署八十四年度偵字第六八一三
號等起訴書及鄧鼎發於臺南市刑警隊之筆錄，鄧鼎發與蕭正忠自七十九年七月間起以
「皇維商務公司」名義，仿效多層次傳銷方式，經營寄放賭博性電動玩具（俗稱雪豹
小瑪琍），其地點已擴展分佈至臺南縣（市）、高雄縣（市）、屏東縣（市）等地，
鄧鼎發於八十五年五月三日及五月九日接受被告調查時，矢口否認有上開涉案所得，
承認每月大約有二一○、○○○元左右。惟查鄧鼎發七十九年至八十四年度綜合所得
稅結算申報情形，七十九、八十年度未申報，八十一至八十四年度四年所得總額合計
六、七二○、○○○元，然其名下（含其配偶原告）土地及房屋多達二十七筆，且多
數近數年取得，其購置資產與所得稅申報情形顯不相當，應與賭博電玩之獲利有關。
又鄧鼎發所承諾經營電玩台數三○○台，每台每星期賭資四、○○○元，每月賭資四
、八○○、○○○元，其中二分之一由店家取得，鄧鼎發可取得四分之一即一、二○
○、○○○元，再加上其餘四分之一賭資交由四個股東均分，各股東分得四分之一紅
利，其所得應可達一、五○○、○○○元以上，與其於臺南市刑警隊承諾一、五○○
、○○○元至二、○○○、○○○元賭資利潤相當，被告核定其七十九至八十一年度
取有寄放賭博性電玩賭資之利潤（即其他所得）為七十九、八十及八十一年度分別為
九、○○○、○○○元、一八、○○○、○○○元及九、○○○、○○○元，並非無
事實依據。至主張扣除必要成本乙節，依鄧鼎發八十四年七月二十六日臺南市刑警供
述，因須扣除百分之三之中心運轉金及零件進修費，銀行轉帳紀錄之金額不止前述賭
資利潤數，而被告復查時函請原告於八十五年十月十五日提供系爭年度所有帳簿、憑
證及相關資料供核，原告迄未提供。另主張其配偶經營賭博性電動玩具，自下線各層
寄放經營實績，抽取佣金，但需分紅給各股東，並支付經營中需負擔各層聯絡之旅費
等必要成本及費用，但原告無法提供下線參加人員及相關成本及費用，是無法證明系
爭所得尚有成本及費用未減除。且本件系爭所得係鄧鼎發寄放賭博性電動玩具所牟取
之賭資利潤，非屬經紀人之酬勞，無法依財政部頒訂經紀人費用率核算必要費用。又
原告配偶從事寄放賭博性電動玩具取有賭資利潤為原告所不否認，鄧鼎發於臺南市刑
警隊之自白，亦為課稅證據之一，如欲推翻原先之自白，需負舉證責任。原告無法提
供相關證據，是原核定鄧鼎發前述其他所得，歸課其各該年度綜合所得稅。又原告未
辦理七十九、八十年度綜合所得稅結算申報或合併申報八十一年度前述其他所得，另
尚有營利及利息所得未合併，經核定原告漏報課稅所得額七十九、八十、八十一年度
課稅所得額九、一二三、六八二元、一八、九三五、七九八元及九、○○二、二五八
元，分別逃漏所得稅七十九年度三、一一七、七七一元，八十年度七、○三三、○二
四元，八十一年度三、二七三、二七六元。原核定按所漏稅額，分別處以一倍以下罰
鍰七十九年度三、○四一、三○○元、八十年度六、九三三、八○○元及八十一年度
一、六三六、三○○元（均計至百元），並無不合，乃維持原核定。原告訴經財政部
訴願決定以其七十九年度利息、其他等所得計九、七四三、一八二元，八十年度有營
利、利息、其他等所得計一九、五五○、八○二元，已超過當年度規定之免稅額及標
準額之合計數，原告未依規定自行辦理稅結算申報。又八十一年度綜合所得稅結申報
漏報營利、利息、其他所得計九、○○二、二五八元，被告處以罰鍰，並無不合，而
駁回訴願。再訴願決定亦以依被告八十六年十月二十八日南區國稅法字第八六○八○
五○一號函略以：依臺灣臺南地方法院（下稱臺南地院）八十五年度易字第二七○號
、臺灣高等法院臺南分院（下稱臺南高分院）八十六年度上易字第二五五號刑事判決
，並無寄放電玩賭資沒入之記載。又依蕭正忠八十四年九月十六日於臺南地檢署之偵
訊筆錄及八十五年五月十日於被告處談話筆錄供述，賭博電玩每台每星期賭資四、○
○○元，三○○台每月賭資四、八○○、○○○元，參與寄放電玩者，除賭資與店家
對分（各二、四○○、○○○元）之外，再將所得一半（四分之一即一、二○○、○
○○元）繳回中心，其中百分之十五保留中心運用，其餘百分之八十五分予各百分比
（依寄放台數）股東（除百分之八十五股東分得百分之十外，百分之七十五、百分之
五十、百分之二十五股東各分得百分之二十五，即三○○、○○○元），餘四分之一
（一、二○○、○○○元由寄放電玩之人（或稱推廣業務個人、業務員或下線）取得
，原告配偶八十五年五月九日於被告處談話筆錄自承寄放三○○台（屬百分之十股東
），被告核定其每月所得一、五○○、○○○元（寄放所得一、二○○、○○○元及
股東分紅三○○、○○○元），據以歸課各年度綜合所得稅及處分以罰鍰等語，原告
訴稱被告每月多計一、二○○、○○○元所得云云，核不足採，而駁回再訴願。原告
復提起行政訴訟，主張如事實欄所載。經查，原告配偶鄧鼎發於七十九年七月至八十
一年六月間與蕭正忠等人以「皇維商務公司」名義，仿效多層次傳銷方式，經營寄放
賭博性電動玩具。以上線培養下線，招攬不特定人加入，共同參與寄放賭博性電玩之
業務，凡所寄放之台數（含下線計算）達二十五台以上即成為25％股東，達一百五十
台以上者為50％股東，達五百台以上者為75％股東，達一千二百台以上則為85％股東
。參與寄放電玩者，除賭資與店家對分外，四分之一歸寄放電玩之人（或稱推廣業務
個人、業務員或下線）取得，餘四分之一繳回中心（即皇維商務公司），原告配偶寄
放電玩三○○台，係百分之五十之股東，賭博電玩每台每星期賭資四、○○○元，三
○○台每月賭資四、八○○、○○○元等事實，為兩造不爭之事實，且有鄧鼎發、蕭
正忠等於臺南市刑警隊之偵訊筆錄影本及被告處之談話紀錄附處分卷可稽。上開繳回
中心之賭資，鄧鼎發八十五年五月九日於被告處談話時稱係由業務員交由四個股東均
分（即85％、75％、50％、25％股東），各股東分得四分之一，蕭正忠八十四年九月
十六日於臺南地檢署偵查時則稱，在店家取回之賭資，與店家五五分帳，再將其餘一
半繳回公司，公司取得15％，85％股東取得10％，75％股東取得25％，50％股東取得
25％，25股東取得百分之25％，二人所述分配情形雖不一致，但50％股東分得其中四
分之一即25％，則無不同，原告亦不否認鄧鼎發係取得百分之二十五之紅利（即每月
賭資四、八○○、○○○元之四分之一，一、二○○、○○○元之四分之一，計三○
○、○○○元，未扣除費用），堪認原告自中心分得之紅利為繳回中心部分之四分之
一，即每月三○○、○○○元。依上開事實，寄放台數達二十五台以上者，即成為股
東。所寄放台數係包含股東自行寄放或其下線所寄放台數。鄧鼎發所寄放之台數為三
○○台，係其自己寄放或下線所寄放，其於臺南市刑警隊偵訊時未說明，惟其自承每
個月可得一百五十萬元至二百萬元之賭資利潤，扣除前述股東分紅三○○、○○○元
，尚有一、二○○、○○○元以上之賭資利潤，洽與寄放三百台所可取得之賭資數相
符，鄧鼎發所稱寄放三百台應係其自己寄放。原告辯稱三百台均係下線寄放，鄧鼎發
僅取得股東分紅，於臺南市刑警隊承諾一、五○○、○○○元賭資利潤，係指提供機
台三○○台寄放，收取轉發下線應得一、二○○、○○○元及提供機台投資股東抽佣
三○○、○○○元，兩者合計數而言，並提出下線名單為證。惟查下線應得之四分之
一賭資，非上線所得，鄧鼎發所寄放之三百台如係下線所寄放，依常情自無將下線所
得計入其本人利潤之理。且原告於本院所提下線名單計：陳世強、陳世榮、曾啟明、
曾啟昇、黃泰和、李仁傑、葉坤宗、陳政義、孫鼎弦、許先通十人，除孫鼎弦外，其
餘均經臺南地院八十五年度易字二七○號刑事判決渠等係共同以賭博為常業，曹啟明
未上訴，其餘人上訴，經臺南高分院八十六年度上易字第二五五號判決駁回上訴確定
。上開刑事判決均認定渠等為85％股東，亦即每人寄放台數在一千二百台以上，渠等
如係鄧鼎發之下線，則鄧鼎發寄放台數加計下線之台數，遠超過一千二百台，應屬85
％股東，而非50％股東，原告指稱渠等係鄧鼎發下線，自非可採。原告另稱原處分卷
內已列有下線名單，經查原處分卷內所附名單係關於皇維商務公司參加人姓名，並非
鄧鼎發之下線名單，依該參加人名單記載，孫鼎弦係孫邦樑之別名，係85％股東（孫
邦樑亦經上開刑事判決認定係85％股東，所載地址與原告所列下線名單地址相同，應
係同一人），其餘人亦均係85％股東，自無可能為50％股東之鄧鼎發之下線，渠等之
賭資收入已否課稅，與鄧鼎發之系爭收入無關，無重複課稅問題。原處分認定鄧發鼎
發每月之賭資收入為一、五○○、○○○元（寄放三○○台賭資收入一、二○○、○
○○元及股東紅利三○○、○○○元），並無不合。又鄧鼎發亦經前開刑事判決認定
其共同以賭博為常業判刑確定，上開刑事判決中，並未沒收或追繳鄧鼎發所取得之賭
資收入，系爭賭資收入雖係違法所得，惟既未經有關機關為沒收或沒入處分，亦未經
追繳，依實質課稅原則，仍屬鄧鼎發之所得，自應課徵綜合所得稅。財政部八十一年
二月二十日台財稅第八一○七五九七六三號函釋亦規定賭博收入未經沒入部分應合併
課徵所得稅。原告所引前直接稅處二十六年四月二十一日處第二○三號訓令係關於娼
妓之課稅問題，不得為系爭賭資收入免稅之依據。鄧鼎發所取得之賭資收入係其自已
寄放之三百台之四分之一賭資收入及該三百台依股東身分取得之紅利三○○、○○○
，已如前述，並非下線之賭資收入，自無經紀人可言，無財政部八十三年三月十日台
財稅第八三一五八七二三七七號函釋或被告八十五年三月十八日南區國稅審三字第八
五○一四八○四○號函之適用，亦無從依財政部頒訂之經紀人費用率核算必要費用。
系爭賭資收入非所得稅法第一類至第七類之所得，應屬第八類其他所得，如有成本及
必要費用，依首揭規定得以減除後之餘額為所得額。被告因而通知原告提出相關帳證
資料，原告迄未提出，被告因而以全額列為所得額，自非無據。是被告核定鄧鼎發每
月有其他所得一、五○○、○○○元，七十九年度其他所得為九、○○○、○○○元
（七十九年七月起七個月）、八十年度全年十二月一八、○○○、○○○元，八十一
年度九、○○○、○○○元（至六月止六個月），歸課各該年度綜合所得稅，俱無不
合，其事實之認定，與本院三十二年判字第十六號、三十九年判字第二號、六十一年
度判字第七○號判例尚無牴觸。所憑證據非僅鄧鼎發之自白，未違反財政部七十七年
十二月二十九日台財訴第七七一一二九九二七號函或刑事訴訟法第一百五十六條第二
項規定。再查，原告七十九、八十年度未申報綜合所得稅，七十九年度有利息所得七
四三、一八二元，合計系爭其他所得計九、七四三、一八二元，八十年度有營利所得
二、一七七元、鄧鼎發薪資所得六、○○○元、利息一、五四二、六二五元，及系爭
其他所得一八、○○○、○○○元，計一九、五五○、八○二元，已超過當年度規定
之免稅額及標準額之合計數，原告未依規定自行辦理稅結算申報。八十一年度綜合所
得稅結申報漏報營利所得一、○七二元、利息所得一、一八六元及系爭其他所得九、
○○○、○○○元計九、○○二、二五八元，有申報書、綜合所得稅短漏報審查計算
表、核定通知書等附原處分卷可稽。被告核定原告逃漏稅額為七十九年度三、一一七
、七七一元（應納稅額三、一二○、四七三元減二、七○一元）、八十年度六、九三
三、八○二元（應納稅額七、○四五、三一九元減核定應稅免罰部分應納稅額一一一
、五一七元）、八十一年度三、二七三、二七七元（全部應納稅額三、三七二、九九
三元減申報及核定免罰部分應納稅額七六、八五四元減申報部分核定之退稅款二二、
八六二元），並按所漏稅額分別處以一倍以下罰鍰（七十九、八十年度部分一倍，八
十一年度部分○．五倍）計七十九年度三、○四一、三○○元、八十年度六、九三三
、八○○元及八十一年度一、六三六、三○○元，揆諸首揭規定，洵無不當。一再訴
願決定遞予維持，俱無違誤，原告訴請撤銷，非有理由，應予駁回。
據上論結，本件原告之訴為無理由，爰依行政訴訟法施行法第二條、行政訴訟法第九
十八條第三項前段，判決如主文。
中    華    民    國    九十二      年      一        月    二十九      日
                    最 高 行 政 法 院  第 一 庭
                                審 判 長 法  官      黃  綠  星
                                         法  官      黃  合  文
                                         法  官      蔡  進  田
                                         法  官      黃  璽  君
                                         法  官      廖  宏  明
右  正  本  證  明  與  原  本  無  異
                                         法院書記官  邱  彰  德
中    華    民    國    九十二      年      一        月    二十九      日


司法院資訊處製作；財團法人民間司法改革基金會備份。
